【裁判字號】    97,上易,360
【裁判日期】    970506
【裁判案由】    家庭暴力防治法
【裁判全文】
臺灣高等法院臺中分院刑事判決         97年度上易字第360號
上  訴  人
即  被  告  甲○○
上列上訴人因家庭暴力防治法案件，不服臺灣彰化地方法院96年
度易字第1394號中華民國96年11月26日第一審判決（起訴案號：
臺灣彰化地方法院檢察署96年度偵字第7636號），提起上訴，本
院判決如下：
    主  文
上訴駁回。
    事  實
一、甲○○與乙○○係母子，為家庭暴力防治法第3條第3款所定
    之家庭成員。乙○○前向臺灣彰化地方法院聲請核發民事通
    常保護令，經該院家事法庭於民國96年7月26日以96年度家
    護字第356號裁定，依家庭暴力防治法第14條第1項第1、2、
    3 、4款之規定，核發內容為：「(1)甲○○不得對乙○○實
    施身體或精神上不法侵害之行為；(2)甲○○不得直接或間接
    對於乙○○為騷擾之聯絡行為；(3)甲○○應於96年8月10日
    17 時前遷出彰化縣溪湖鎮○○里○○路32號乙○○之住居
    所，並將全部鑰匙交付乙○○；(4)甲○○應最少遠離彰化縣
    溪湖鎮○○里○○路32號至少50公尺。保護令之有效期間為
    1年。」之民事通常保護令，上開通常保護令於96年7月26日
    法院核發時即生效力。詎甲○○於同年8月7日20時10分許經
    彰化縣警察局溪湖分局警員執行上開民事通常保護令而收受
    並知悉該保護令之內容後，竟基於違反上開保護令之犯意，
    於該保護令有效期間內之96年8月14日10時30分許，前往乙
    ○○上址居所內而未遠離該居所至少50公尺，並在上開居所
    內，因房屋過戶之事與乙○○發生爭執，甲○○即表示要將
    家裡弄得亂七八糟，同時以出言辱罵俗稱「三字經」穢語之
    方式，對乙○○為騷擾之行為，而違反前開通常保護令。嗣
    因乙○○報警處理，而查悉上情。
二、案經彰化縣警察局溪湖分局報請臺灣彰化地方法院檢察署檢
    察官偵查起訴。
    理  由
壹、證據能力之說明：
    按被告以外之人於審判外之陳述，除法律有規定者外，不得
    作為證據；被告以外之人於審判外之陳述，雖不符前四條之
    規定，而經當事人於審判程序同意作為證據，法院審酌該言
    詞陳述或書面陳述作成時之情況，認為適當者，亦得為證據
    ；當事人、代理人或辯護人於法院調查證據時，知有第一百
    五十九條第一項不得為證據之情形，而未於言詞辯論終結前
    聲明異議者，視為有前項之同意，刑事訴訟法第一百五十九
    條第一項及第一百五十九條之五分別定有明文。本案下列所
    使用之非供述證據據被告於原審及本院準備程序時，表示不
    爭執其證據能力，且同意以之作為證據，則依前開說明，本
    院自得以該等非供述證據作為認定事實之依據。
貳、得心證之理由：
一、訊據被告甲○○固坦承其有於前揭時間進入被害人乙○○之
    上址居所，惟矢口否認有何違反保護令之犯行，辯稱：其收
    受上開民事通常保護令後，即曾對該保護令提出抗告，且其
    係為房屋過戶之事返家與其母乙○○協調，並未對其母為前
    揭騷擾行為云云。經查：
  (一)上開事實，業據證人即被害人乙○○於警詢、偵查中證述：
    被告於前揭時間至伊上址居所內，要求伊將房屋過戶予被告
    ，伊表示拒絕，被告便稱如不答應，要將家裡弄得亂七八糟
    ，且不斷罵三字經，伊被罵得受不了，始跑出上址居所報警
    處理等語綦詳；並經證人即案發當日到場處理之彰化縣警察
    局溪湖分局溪湖派出所警員陳秋金於原審到庭證稱：被害人
    是打電話報警，其到現場處理時，被告與被害人都在場，被
    害人有出示保護令，且表示被告又在亂。因其看過上開保護
    令之內容，判斷被告至少違反法院命被告應遠離被害人乙○
    ○上址居所至少50公尺之規定，故請被告與被害人至派出所
    製作筆錄，其到現場時，被告已經在上址屋內，並非其到現
    場之後，被告才進去屋內，且其到現場時，被害人是躲在該
    屋正門騎樓之柱子後面，其到現場後，被害人才走出來，被
    害人有表示其遭被告亂到受不了，所以才打電話報警，被告
    則在上址房屋之客廳內等語明確，衡諸證人即被害人乙○○
    為被告之母親，應無設詞構陷被告而甘犯偽證重罪之理，況
    被害人於案發不久隨即報警處理，且依證人陳秋金所述，被
    害人躲在上址房屋正門騎樓之柱子直至警員到場處理後才走
    出，並向到場處理之員警表示遭被告亂到受不了等語，足徵
    被害人確因不堪其擾報警處理，是證人即被害人乙○○所言
    並非子虛，可以憑信。此外，復有彰化縣警察局溪湖分局處
    理家庭暴力案件現場報告表1份在卷可查，上情堪以認定。
  (二)被害人前向臺灣彰化地方法院聲請核發民事通常保護令，經
    該院家事法庭於96年7月26日以96年度家護字第356號裁定，
    依家庭暴力防治法第14條第1、2、3、4款之規定，核發內容
    為：「(1)甲○○不得對乙○○實施身體或精神上不法侵害之
    行為；(2)甲○○不得直接或間接對於乙○○為騷擾之聯絡行
    為；(3)甲○○應於96年8月10日17時前遷出彰化縣溪湖鎮○
    ○里○○路32號乙○○之住居所，並將全部鑰匙交付乙○○
    ；(4)甲○○應最少遠離彰化縣溪湖鎮○○里○○路32號至少
    50公尺。保護令之有效期間為1年。」之民事通常保護令，
    而被告於96年8月7日20時10分許彰化縣警察局溪湖分局警員
    至上址執行該保護令內容時在場簽名等情，為被告所不否認
    ，並有上開民事通常保護令、彰化縣警察局溪湖分局保護令
    執行紀錄表各1份在卷可稽，是被告已於前開時、地合法收
    受該通常保護令並知悉該保護令之內容，則被告即應遵守保
    護令之規定，然被告竟於該保護令有效之期間內，仍逕自進
    入被害人之上址居所並以辱罵三字經之方式騷擾被害人，當
    屬違反保護令之行為。縱被告辯稱：其已提出抗告云云，惟
    民事通常保護令之核發，係為提供被害人立即性之保護，免
    其繼續受暴力之迫害，不待確定自核發時起即生效力，此為
    家庭暴力防治法第15條第1項所明文規定，且依同法第20 條
    第2項、非訟事件法第46條、民事訴訟法第491條第1項等規
    定，被告對通常保護令裁定之抗告無停止執行之效力，是被
    告上開所辯，委無足取。
  (三)綜上所述，被告上開所辯，顯均係事後卸責之詞，不足採信
    。本件事證已臻明確，被告犯行堪以認定，應予依法論科。
二、查被害人乙○○與被告為母子，2人間具有家庭暴力防治法
    第3條第3款所列直系血親之家庭成員關係。再任何打擾、警
    告、嘲弄或辱罵他人之言語、動作或製造使人心生畏怖情境
    之行為，均屬家庭暴力防治法所稱之騷擾，此觀該法第2條
    第3款之規定自明，是被告因房屋過戶乙事與被害人發生爭
    執，即表示要將家裡弄得亂七八糟，同時以俗稱「三字經」
    之穢語辱罵被害人，係屬騷擾行為無訛。核被告甲○○所為
    ，係犯家庭暴力防治法第61條第2款、第4款之違反保護令罪
    。被告於96年8月14日10時30分許自行進入被害人上址居所
    而未遠離上址至少50公尺，且於當日在該址對被害人為騷擾
    行為，雖違反之內容有2項，惟法院依家庭暴力防治法第14
    條第1項第2、4款核發之民事通常保護令，該保護令內之數
    款規定，均係保護令之內容，僅係將其違犯情形逐一列舉，
    被告同時違反保護令內數款規定，其行為均僅係違反同一保
    護令之禁止裁定，僅係構成一違反保護令罪，而為實質上一
    罪。原審以本案事證明確，而適用家庭暴力防治法第61條第
    2 款、第4款，刑法第11條前段、第41條第1項前段規定，並
    審酌被告甲○○無視上開民事保護令之內容，未遠離被害人
    即其母乙○○之上開居所至少50公尺，且以言語騷擾被害人
    ，犯後復矢口否認犯行，態度不佳，及其素行、犯罪動機、
    目的、手段、生活狀況、智識程度及犯罪所生之損害等一切
    情狀，量處如原審判決主文所示之刑，並諭知易科罰金之折
    算標準。經核其認事用法，並無違誤，量刑亦屬妥適，被告
    提起上訴空言否認犯行，並未提出有利之證據及辯解，其上
    訴並無理由，應予駁回。
三、被告經合法傳喚，無正當理由而未到庭，爰不待其陳述逕行
    判決。
據上論斷，應依刑事訴訟法第371條、第368條，判決如主文。
本案經檢察官丙○○到庭執行職務。
中    華    民    國     97    年      5  月     6    日
            刑事第一庭  審判長法  官  陳  紀  綱
                              法  官  姚  勳  昌
                              法  官  張  智  雄
上列正本證明與原本無異。
不得上訴。
                              書記官  謝  雅  惠
中    華    民    國     97    年      5  月     6    日
附錄論罪科刑法條：
家庭暴力防治法第61條
違反法院依第 14 條第 1 項、第 16 條第 3 項所為之下列裁定
者，為本法所稱違反保護令罪，處3 年以下有期徒刑、拘役或科
或併科新臺幣10萬元以下罰金：
一、禁止實施家庭暴力。
二、禁止騷擾、接觸、跟蹤、通話、通信或其他非必要之聯絡行
    為。
三、遷出住居所。
四、遠離住居所、工作場所、學校或其他特定場所。
五、完成加害人處遇計畫。


司法院資訊處製作；財團法人民間司法改革基金會備份。
